臺灣橋頭地方法院民事判決
111年度保險字第2號
原      告  張定程    住○○市○○區○○路000號7樓      訴訟代
理人  張東夏    住○○市○○區○○○路○○○巷00號
被      告  國泰人壽保險股份有限公司

法定代理人  黃調貴  
訴訟代理人  林憲一  
上列當事人間請求給付保險金事件，本院於民國111年8月16日言
詞辯論終結，判決如下：
  主  文
原告之訴駁回。
訴訟費用由原告負擔。
  事實及理由
一、原告主張：訴外人張東夏於民國89年1月13日以原告為被保
    險人，向國寶人壽股份有限公司（現已由被告國泰人壽保險
    股份有限公司繼受）投保20年期4單位之新癌症終身健康保
    險（保單號碼：0000000000，下稱系爭保險契約），約定每
    單位每次癌症門診醫療保險金為新臺幣（下同）1,500元。
    原告於108年8月4日因右側惡性腦腫瘤入住長庚醫療財團法
    人高雄長庚紀念醫院（下稱長庚醫院），確診為星狀惡性腫
    瘤，且有1處卡到語言神經、1處卡到運動神經，均無法切除
    ，否則有殘廢風險，上開不能切除部分需藉由放射線或其他
    療法，使癌細胞萎縮甚至消失，否則3至4年即需開刀1次。
    原告接受治療後於109年6月9日起至109年9月14日止，在高
    雄醫學大學附設中和紀念醫院（下稱高醫）中醫部接受中醫
    門診治療，共計48次，以輔助癌症治療、緩和副作用及增進
    身體免疫機能等，均獲被告依約理賠。詎被告自109年9月28
    日起以高醫中醫部之治療難以認定係以癌症為直接原因之治
    療，而不予理賠，此舉已違反保險法第54條第2項規定，爰
    依系爭保險契約保單條款第15條約定，請求被告給付原告自
    109年9月28日起至110年8月24日期間（下稱系爭期間）共計
    111次，以每次6,000元計算（系爭保險契約保單條款約定每
    單位每次癌症門診醫療保險金為1,500元，單次總計6,000元
    ），共計666,000元，並聲明：被告應給付原告666,000元，
    及自起訴狀繕本送達翌日起至清償日止，按年息10%計算之
    利息。
二、被告則以：系爭保險契約保單條款第15條第1項既明白約定
    ，以被保險人之癌症為直接原因而接受之門診醫療，作為被
    保險人請領癌症門診醫療保險金之要件，則關於「以癌症為
    直接原因而接受門診醫療」部分，即屬權利發生要件，自應
    先由原告就此有利於己之事實，善盡舉證之責。原告雖於起
    訴狀中稱很多癌症患者都到中醫部門調理包括針灸、推拿、
    熱敷、紅外線照射服藥等輔助癌症治療，緩和手術後遺症及
    放療之副作用確有其成效，亦可增進身體免疫機能，改善病
    患生活品質，臨床上有其必要性等語，惟並未提出111次中
    醫門診確屬以其腦癌為直接原因之治療之相關證明，則依民
    事訴訟舉證分配原則，自應受不利之判認。況原告於高醫之
    111次中醫門診病歷，可知其就診主訴多為難解便、下腹脹
    、右下背酸、右肩胛筋緊、左踝痛、腰痠痛、右手肘關節疼
    痛、頭刺痛、右手腕腫痛及口瘡等症狀，均與其腦癌無關。
    而所針灸之手三里、曲池、腎俞、大腸俞及陽陵泉等穴位，
    僅是針對其肩頸疼痛及下背痛等症狀，且所開立之小承氣湯
    、木香、蒼朮、升麻、檳榔及厚朴等中藥，亦是針對其便秘
    、腹脹及下背痠痛等症狀為主，實難認與其腦癌治療有何直
    接關聯，財團法人金融消費評議中心2位專業醫療顧問亦採
    相同之看法，足徵原告系爭期間所為111次中醫門診，確實
    非屬系爭保險契約所約定之「以癌症為直接原因之門診醫療
    」。綜上，原告111次中醫門診均非係直接治療其腦癌，而
    難謂與系爭保險契約保單條款約定相符，從而，被告依約自
    無給付癌症門診醫療保險金之責等語置辯，並聲明：㈠原告
    之訴駁回。㈡如受不利判決，請准宣告免為假執行。
三、兩造不爭執事項
  ㈠張東夏於89年1月13日以原告為被保險人，向被告公司所承受
    之國寶人壽股份有限公司投保系爭保險契約，系爭保險契約
    保單條款第15條約定：「被保險人於本契約保險責任開始後
    ，經醫院診斷確定罹患癌症，並以癌症為直接原因，未住院
    而接受門診醫療時，每一投保單位本公司按實際門診次數乘
    以每次1,500 元給付「癌症門診醫療保險金」。前項給付每
    日以1 次為限。」
  ㈡原告於系爭期間至高醫中醫門診進行治療共111次。被告認原
    告於系爭期間至高醫中醫門診進行治療，並非係以癌症為直
    接原因之治療而未予理賠。
四、本件爭點
  ㈠原告至高醫中醫部接受111次門診治療，是否屬以癌症為直接
    原因之治療？
  ㈡原告請求被告給付癌症門診醫療保險金666,000元及利息，有
    無理由？
五、本院之判斷
  ㈠按解釋契約固須探求當事人立約時之真意，不能拘泥於契約
    之文字，但契約文字業已表示當事人之真意，無須別事探求
    者，即不得反捨契約文字而更為曲解。又按當事人主張有利
    於己之事實者，就其事實有舉證之責任，民事訴訟法第277
    條第1項定有明文。又民事訴訟如係由原告主張權利者，應
    由原告負舉證之責，若原告先不能舉證，以證實自己主張之
    事實為真實，則被告就其抗辯即令不能舉證，或其所舉證據
    尚有疵累，亦應駁回原告之請求（最高法院17年上字第917
    號判例意旨）。
　㈡次按系爭保險契約保單條款第15條約定：「被保險人於本契
    約保險責任開始後，經醫院診斷確定罹患癌症，並以癌症為
    直接原因，未住院而接受門診醫療時，每一投保單位本公司
    按實際門診次數乘以每次1,500 元給付「癌症門診醫療保險
    金」。前項給付每日以1 次為限。」等語，是依上開條款約
    定，被保險人申請系爭癌症門診醫療保險金，自應以「直接
    治療癌症」及「未住院而接受門診醫療」為要件，而所謂醫
    療係指疾病之療法，進而期望治癒，前提為有疾病存在；若
    非以治療癌症為直接原因，而僅係與癌症治療後相關聯之後
    遺症、併發症、體質調養等項，僅與癌症有間接之關係，應
    非治療『癌症』之『直接』原因，自不屬於系爭保險契約之承保
    範圍。
　㈢經查，原告於系爭期間至高醫中醫門診共計111次，依高醫中
    醫門診病歷資料記載，其症狀多為難解便、下腹脹、肩胛筋
    緊、肩背痠痛、口瘡、腰酸痛、左踝痛、關節疼痛、頭刺痛
    等節，有卷附原告於高醫中醫門診之病歷資料可參（審保險
    卷第104頁至第221頁）。本院並函詢高醫關於原告系爭期間
    於中醫門診之治療內容，經函覆略以：原告腦惡性腫瘤後伴
    隨癲癇、頭痛頭暈和關節酸痛，希望針灸治療等語，有高醫
    111年7月5日高醫附法字第1110104066號函附卷可參（保險
    卷第43頁），足認原告於系爭期間至高醫中醫門診111次，
    係針對癌症治療後所遺之後遺症，此觀原告所提出之多份高
    醫診斷證明書亦記載病名為腦惡性腫瘤後遺症甚明（審保險
    卷第53頁至第63頁），並非以癌症為「直接原因」而接受治
    療，不符系爭保險契約保單條款「以癌症為直接原因」之給
    付條件甚明。綜上，原告於系爭期間至高醫中醫門診111次
    ，因原告未能提出該等門診係以治療癌症為直接原因之相關
    事證，則原告依系爭保險契約保單條款第15條約定請求給付
    保險金，自屬無據，應予駁回。　　
六、綜上所述，原告依系爭保險契約保單條款第15條約定，請求
　　被告給付666,000元，及自起訴狀繕本送達翌日起至清償日
    止，按年息10%計算之利息，為無理由，應予駁回。
七、本件事證已臻明確，兩造其餘攻擊防禦方法及證據，核與判
    決之結果不生影響，爰不一一論列，併此敘明。
八、據上論結，原告之訴為無理由，判決如主文。
中　　華　　民　　國　　111 　年　　8 　　月　　26　　日
                      民事第二庭法　官　翁熒雪
以上正本係照原本作成。
如對本判決上訴，須於判決送達後20日內向本院提出上訴狀。如
委任律師提起上訴者，應一併繳納上訴審裁判費。
中　　華　　民　　國　　111 　年　　8 　　月　　26　　日
                                書記官　陳奕希